【裁判字號】    89,交上訴,2129
【裁判日期】    890927
【裁判案由】    公共危險等
【裁判全文】
臺灣高等法院臺中分院刑事判決              民國八十九年度交上訴字第二一二九號
    上  訴  人
    即  被  告  甲○○
右上訴人因公共危險等案件，不服臺灣彰化地方法院中華民國八十九年九月廿七日第
一審判決（民國八十九年度訴字第六七五號，起訴案號：臺灣彰化地方法院檢察署民
國八十九年度偵字第三七○○號），提起上訴，本院判決如左：
    主      文
原判決關於過失致死部分及所定執行刑均撤銷。
甲○○因過失致人於死，處有期徒刑柒月。
其他上訴駁回。
第二項所處有期徒刑柒月與上訴駁回部分所處有期徒刑柒月，應執行有期徒刑壹年。
    事      實
一、甲○○於民國八十九年三月十日晚上十時許，駕騎車牌號碼ＱＳ─八二七五號自
    用小客車，沿彰化縣員林鎮○○路由西往東方向行駛，行經員東路與成功東路閃
    光號誌交叉路口時，應注意車前狀況，隨時採取必要安全措施，並減速慢行作隨
    時停車之準備，而依當時情形又無不能注意之情事，竟疏於注意及此，在限速四
    十公里之路段而貿然於路口以時速超過六十公里之高速行駛，適丙○○駕駛ＴＮ
    Ｑ─八九一號機車，後載其妻黃吳阿春，沿成功東路由南往北行經該路口而遭撞
    及，致機車人、車倒地，丙○○夫婦雙雙受傷（丙○○傷害部份未據告訴），甲
    ○○肇事後竟加速逃逸。嗣黃吳阿春經送醫後延至翌日（即同年三月十一日）凌
    晨三時二十五分因顱內出血不治死亡。
二、案經臺灣彰化地方法院檢察署檢察官相驗後自動檢舉偵查起訴。
    理      由
一、右開事實，業據上訴人即被告甲○○於警訊及偵審中坦承不諱，當時在場目擊之
    證人鄭源春亦於警訊證述：「當時我由成功東路北往南停在路口，忽然看見一部
    自小客車由員東路西往東方向連速很快，而一對夫婦騎輕機車由成功東路南往北
    方向，在路口時，自小客車因車速過快，煞車不及而撞上輕機車，致使該對夫婦
    彈起約五公尺高後摔下，而該自小客車將輕機車夾在保險桿下拖行約二十公尺後
    ，該自小客車停頓一下，駕駛並未下車查看，就加速由員東路西往東方向逃逸：
    ：：該自小客車車速很快，約時速八十公里，是我叫路邊商家打電話報警的」等
    語（相驗卷十一、十二頁），而被告於本院亦自承當時車速達六、七十公里等情
    ，參酌警方製作之道路交通事故調查報告表(一)(二)記載，上開肇事路段限速為時速
    四十公里，乃被告竟以六十公里以上之速度急駛，則其業之超速自為明顯。按汽
    車駕駛人應注意車前狀況，隨時採取必要安全措施，及行車速度，在市區道路時
    速不得超過四十公里，在郊區道路不得超過六十公里，道路交通安全規則第九十
    三條第一項第一款、第九十四條第三項定有明文，被告駕車自應注意上開道路交
    通安全規則之規定，而依當時天候、路況、亦無不能注意之情事，詎竟疏未注意
    ，貿然超速行駛，以致肇事，則其有行車過失，至為明顯，又被害人黃吳阿春因
    本件車禍，顱內出血死亡，亦經檢察官督同檢驗員相驗屬實，製有相驗筆錄、相
    驗屍體證明書、驗斷書等在卷，故被告之過失行為與被害人之死亡結果，具有相
    當因果關係，是被告有過失致人於死及肇事逃逸之犯行，洵堪認定。
二、核被告所為，係犯刑法第二百七十六條第一項之過失致死罪及第一百八十五條之
    四之肇事逃逸罪。所犯上開二罪，罪質不同，犯意各別，應分論併罰。原審就被
    告肇事逃逸部分，審酌其犯行及犯後坦承等一切情狀，適用刑法第一百八十五條
    之四，判處有期徒刑七月示懲，其認事用法及量刑並無不合，被告上訴謂量刑過
    重云云，非可採取，此部分之上訴為無理由，應予駁回。至其過失致死部分，原
    審予被告論科，固非無見，惟查被告係超速行駛而肇事，乃原判決對於其有無超
    速之行為，並未為認定，尚有未合，是被告上訴謂量刑過重，雖非可採，惟原判
    決既有可議，即應將此部分撤銷改判，爰審酌被告犯罪所生之危害及犯後業與被
    害人家屬和解，有調解書附卷、犯後態度尚佳等一切情狀，量處有期徒刑七月，
    並與上訴駁回部分定其應執行刑為有期徒刑一年，以示懲儆。
三、公訴意旨另以：被告肇事後逃逸，遺棄因車禍受傷無自救力之被害人丙○○、黃
    吳阿春於不顧，致黃吳阿春送醫後不治死亡，認被告尚犯有刑法第二百九十四條
    第二項之遺棄致死罪嫌。
四、刑法第二百九十四條第二項之遺棄致死罪，其成立須被告之遺棄行為與被害人之
    死亡結果間有因果關係為必要，此觀該條法文自明。經查，證人鄭源春於警訊及
    原審審理中證稱：伊看到車禍後發現被告逃逸即馬上報警處理，約十多分鐘後救
    護車趕到，救護車到達時有說找不到地方故略有耽擱等語；嗣救護車趕到後先送
    員林鎮伍倫綜合醫院急救，再轉送彰化市秀傳紀念醫院，原審再函詢被害人黃吳
    阿春首先到達急救之伍倫綜合醫院，有關被害人黃吳阿春之當時到院之情形，該
    醫院函覆並檢附病歷摘要影本載「依被害人當時之生命跡象為血壓１２２／７８
    、脈搏９６、呼吸２０、體溫３６；呈昏迷狀態，作Ｃ－Ｔ顱內出血、昏迷指數
    三分，可能與提前到院求診關係不大」等語；由上情足徵證人鄭源春幾於第一時
    間內報警，且其依不任意移動傷患、等待專業救護人員到達之一般救護方法處理
    ，而被害人到伍倫綜合醫院時，縱提前到院，因生命跡象微弱、顱內出血嚴重，
    恐仍救治無功，故被告縱未為遺棄，立刻報警處理、求救，亦難認被害人黃吳阿
    春即可免於不治亡故，是被告之遺棄行為與被害人黃吳阿春之死亡結果間，尚難
    確認其因果關係存在，其此部分犯罪即屬不能證明，原應諭知被告無罪之判決，
    惟公訴人認被告此部分罪嫌與上開論罪科刑之同法第一百八十五條之四之肇事逃
    逸罪有想像競合犯之裁判上一罪關係，爰不另為無罪之諭知。
五、據上論斷，應依刑事訴訟法第三百六十八條、第三百六十九條第一項前段、第三
    百六十四條、第二百九十九條第一項前段，刑法第二百七十六條第一項、第五十
    一條第五款、罰金罰鍰提高標準條例第一條前段，判決如主文。
本案經檢察官乙○○到庭執行職務。
中      華      民      國     八十九     年     十一     月    三十    日
                                   臺灣高等法院臺中分院刑事第二庭
                                         審判長法  官  羅  禮  政
                                               法  官  蔡  聰  明
                                               法  官  陳  欣  安
右正本證明與原本無異。
肇事逃逸部分得上訴。
如不服本判決應於收受送達後十日內向本院提出上訴書狀，其未述上訴之理由者並
得於提起上訴後十日內向本院補提理由書（均須按他造當事人之人數附繕本）。
                                               書記官  陳  秀  真
中      華      民      國     八十九     年     十二     月     一     日
                                                                        Ｄ


司法院資訊處製作；財團法人民間司法改革基金會備份。
